最高法院刑事判決　　　　　　九十四年度台上字第五二六六號
　　上　訴　人　甲○○
　　　　　　　　　　　　（另案在台灣高雄監獄執行中）
上列上訴人因強盜案件，不服台灣高等法院高雄分院中華民國九
十四年七月十二日第二審判決（九十四年度上訴字第五０五號，
起訴案號：台灣高雄地方法院檢察署九十三年度偵字第七五二四
號），提起上訴，本院判決如下：
    主  文
上訴駁回。
    理  由
按刑事訴訟法第三百七十七條規定：上訴於第三審法院，非以判
決違背法令為理由，不得為之。是提起第三審上訴，應以原判決
違背法令為理由，係屬法定要件。如果上訴理由狀並未依據卷內
訴訟資料具體指摘原判決不適用何種法則或如何適用不當，或係
對原審已調查明確並於判決內論駁或說明之事項，徒憑己見重為
事實之爭辯，或任意指摘，顯與法律規定得為第三審上訴理由之
違法情形不相適合時，即應認其上訴為違背法律上之程式，予以
駁回。上訴意旨略稱：（一）共犯戴文吉強取被害人手機部分係
其臨時自行起意為之，上訴人與其既無事前同謀，復無事後共同
分贓行為，應無責任共同原則之適用，原判決就此部分逕以正犯
論處上訴人罪刑，有判決適用法則不當之違背法令。（二）原判
決於事實欄認定上訴人以不正方法強盜被害人之V8攝影機、數位
照相機各一台、男性手錶五只、玉項鍊一條、金戒指五只（合計
價值約新台幣十六萬五千元。下稱V8攝影機等物），然於判決理
由欄卻未敘明所認定之證據為何？且被害人亦未能提供足資佐證
其確擁有上開物品之資料，上訴人曾具狀聲請調查，原審置若罔
聞，有應於審判期日調查之證據未予調查之違法。（三）上訴人
持刀脅迫他人固屬可議，究其原委旨在協助友人催討債務，原審
認事用法，似嫌偏頗云云。
惟查：原判決維持第一審關於上訴人甲○○共同意圖為自己不法
之所有，攜帶兇器，踰越牆垣，於夜間侵入有人居住之建築物，
以脅迫至使不能抗拒，而取他人之物罪刑（累犯），駁回上訴人
在第二審之上訴，係依憑上訴人甲○○之供述（供認有攜帶所有
之水果刀一把，與戴文吉同往東亞洗車廠，翻越圍牆侵入該洗車
廠）、共犯戴文吉於第一審及檢察官偵查中之供詞（偵查中以證
人身分就上訴人犯行部分具結作證）、證人即被害人潘全閩、楊
黃緹湄等之證供、扣案水果刀一把等證據資料，為其論罪之依據
。並敘明：（一）共犯戴文吉就其與上訴人如何共同犯罪之經過
，供述明確，並未刻意就其犯行部分有所迴避，依證人潘全閩之
證詞內容，前後亦相當一致，且其與上訴人並不相識，無設詞誣
陷之必要，證人即共犯戴文吉在第一審及偵查中之供證、證人潘
全閩之證詞，均可採信。（二）上訴人自承有與戴文吉翻越洗車
廠圍牆，手持水果刀入內威嚇潘全閩之事實，但戴文吉及潘全閩
均未陳述渠等有聽聞要前往討債之事，戴文吉於原審雖證稱：「
老闆兒子欠我三千多元」云云，惟證人即該洗車廠老闆之子楊昶
（原名楊耀德）證述其並無積欠戴文吉金錢等語，既無證據足
以證明楊昶確有欠戴文吉金錢情事，上訴人所辯要去討債云云
，即係事後脫罪之詞，不足採取。（三）強盜罪所施用之強暴、
脅迫手段，祇須足以壓抑被害人之抗拒，使其喪失意思自由為已
足，縱令被害人實際無抗拒行為，仍於強盜罪之成立，不生影響
。而行為人所施以之強暴、脅迫手段，是否足以壓抑被害人之抗
拒，應以行為人所採取之方法及當時客觀情況綜合判斷。扣案之
水果刀，其刀身部分係金屬所製，刀身尖端部分相當尖銳，該水
果刀客觀上對於人之生命身體具有危險性，自可為兇器使用。上
訴人與戴文吉在深夜時分，翻越圍牆進入他人洗車廠，在此種突
發狀況下，已足以使在內居住之被害人心生畏懼，上訴人又手持
足以殺傷人命之水果刀，喝令被害人「不許動」，於強盜財物過
程均以水果刀指向被害人，其等在人數上亦優於被害人之一人，
證人潘全閩證稱：「那時我會緊張、會怕，所以就照他的意思」
、「甲○○有叫我不要動」、「（甲○○向你問老闆房間位置之
後，水果刀是否交給戴文吉？）是」、「（然後由戴文吉看守你
嗎？）是」各等語。依當時情狀判斷，潘全閩之意思自由遭到完
全壓制，已達不能抗拒之程度，而以辯護人所指被害人尚能抗拒
，上訴人應僅係成立妨害自由，而非強盜罪，為不足採。上訴人
所為，係犯刑法第三百三十條第一項之攜帶兇器，踰越牆垣，於
夜間侵入有人居住之建築物強盜罪。上訴人與戴文吉間，互有犯
意聯絡及行為分擔，皆為共同正犯。對於上訴人否認犯行，悉依
憑卷證逐一指駁說明甚詳，其採證論述核與證據法則、論理法則
均無違背。且查：（一）共同正犯，係共同實施犯罪行為之人，
在共同意思範圍內，各自分擔犯罪行為之一部，相互利用他人之
行為，以達成其犯罪之目的，而對於全部行為所發生之結果負相
同之刑責。依原判決認定之事實，上訴人係與戴文吉在場共同分
擔實施強盜之犯罪行為，即上訴人強取V8攝影機等物，戴文吉則
強劫手機等情。則不論其等事後有無分贓或如何分贓，依共同正
犯應就全部犯罪結果共負責任之理論，上訴人自應同負其全部責
任。（二）原審已依上訴人之聲請，傳喚證人楊黃緹湄到庭證述
其確有被劫如事實欄所載之V8攝影機等物無訛，審判長並詢問上
訴人：「對於證人楊黃緹湄之證述，有何意見？」，則據上訴人
答稱：「沒有意見，我不認識他。」等語（見原審卷第一○四頁
），且原判決理由欄已載敘「被害人楊黃緹湄就其所經營之東亞
洗車廠有遭上訴人甲○○等二人強盜上揭財物之事實，亦經被害
人楊黃緹湄於本院審理時指訴綦詳（見九十四年六月十四日本院
審判筆錄）。」（見原判決第三頁第十至十三行），並無理由不
備或有於審判期日應調查之證據未予調查之情事。其餘上訴意旨
係對原審已調查明確並於判決內論駁或說明之事項，徒憑己見重
為事實之爭辯，或任意指摘，並未依據卷內訴訟資料具體指摘原
判決不適用何種法則或如何適用不當，與法律規定得為第三審上
訴理由之違法情形不相適合。綜上說明，應認本件上訴違背法律
上之程式，予以駁回。
據上論結，應依刑事訴訟法第三百九十五條前段，判決如主文。
中　　華　　民　　國　九十四　年　　九　　月　二十二　日
                      最高法院刑事第八庭
                          審判長法官  呂　潮　澤
                                法官  吳　昆　仁
                                法官  孫　增　同
                                法官  趙　文　淵
                                法官  吳　　　燦
      本件正本證明與原本無異
                                      書  記  官
中　　華　　民　　國　九十四　年　　九　　月　二十七　日
                                                      Ｔ
